【裁判字號】    97,消債抗,342
【裁判日期】    971119
【裁判案由】    聲請更生程序
【裁判全文】
臺灣高雄地方法院民事裁定           97年度消債抗字第342號
抗  告  人  甲○○
代  理  人  薛政宏律師
上列當事人因消費者債務清理事件聲請更生，對本院於民國97年
9 月29日所為97年度消債更字第1307號裁定提起抗告，本院裁定
如下：
    主  文
抗告駁回。
抗告程序費用新臺幣壹仟元由抗告人負擔。
    理  由
一、抗告意旨略以：抗告人因積欠龐大債務，前與金融機構進行
    債務協商，然協商後抗告人每月需還款之金額高達新臺幣（
    下同）45,361元，此等金額，絕非一般人可以負擔，抗告人
    實係在親友之協助下，始能勉力持續還款，苟日後抗告人之
    親友中斷支援，抗告人即將陷入毀諾之窘境；抗告人雖曾考
    慮毀諾，然因慮及毀諾後，將面臨喪失已自銀行處所取得之
    協商優惠，而需支付高額之利息及違約金，故至今仍勉力履
    行。原審未審酌抗告人為求履行上揭債務協商結論，而努力
    向他人借貸、求援之事實，並認為抗告人尚有其他財產可供
    清償債務；然苟抗告人尚有其他財產，早已一次清償或清償
    大部分之欠款，抑或提前清償，以減輕還款負擔，其裁定實
    已違反經驗法則。又消費者債務清理條例第151 條第5 項所
    定之「不可歸責於己之事由」，尚應包括於進行債務協商時
    ，因雙方地位之不平等、債務人不堪多數銀行之瘋狂催討行
    為，或債務人每月收入早已低於每月應繳金額，惟持續向親
    友借貸、求助以應急，而為減輕負擔而同意簽署等情形，故
    如事後毀諾，皆應屬該條所稱不可歸責於己之事由；且因向
    他人借貸或接受他人資助，並無法保證持續資助，不應計入
    抗告人之收入，否則將使有誠意還款之人反遭法院予以駁回
    更生或清算之聲請，而早已毀諾之人，反而容易准予更生，
    而生不合理之現象。在原審裁定確有違反經驗法則，而與法
    有違，且抗告人實無法清償所積欠高額債務之情形下，為此
    爰依法提起抗告，請求廢棄原裁定，准予抗告人更生之聲請
    等語。
二、按債務人與金融機構協商成立者，不得聲請更生或清算，但
    因不可歸責於己之事由，致履行顯有重大困難者，不在此限
    ；本條例施行前，債務人依金融主管機關協調成立之中華民
    國銀行公會會員辦理消費金融案件無擔保債務協商機制與金
    融機構成立之協商，準用前項之規定，消費者債務清理條例
    第151 條第5 項、第6 項分別定有明文。又聲請更生或清算
    不合程式或不備其他要件者，法院應以裁定駁回之，但其情
    形可以補正者，法院應定期間先命補正，復為同條例第8 條
    所明定。是依上之條文規定可知，債務人與金融機構協商成
    立債務清償方案後，即應由債務人按其條件履行，如因事後
    發生情事變更，在清償期間收入或收益不如預期，致該方案
    履行困難甚或履行不能，因不可歸責於己，始能例外准許債
    務人聲請更生或清算，以避免債務人任意毀諾已成立之協商
    ，濫用更生或清算之裁判上債務清理程序。從而，所謂「不
    可歸責於己之事由」，應係指客觀上聲請人之支出增多，或
    收入、收益減少，非其成立協商時所能預期，諸如物價上漲
    而成本增加、家屬患病等以致支出增加，或因病無法工作、
    僱佣之公司倒閉或裁員、失業、減薪等以致收入減少，均屬
    之。
三、經查：
（一）抗告人於本件更生聲請前，已於民國95年5 月間，依金融
      主管機關協調成立之中華民國銀行公會會員辦理消費金融
      案件無擔保債務協商機制與安泰銀行成立協商等情，業據
      安泰銀行於原審陳報協議書1 份在卷可證，此部分之事實
      ，應可認定為真實。
（二）抗告人雖主張其實係在親友之協助下，始能勉力持續還款
      ，苟日後抗告人之親友中斷支援，抗告人即將陷入毀諾之
      窘境云云，然抗告人現既仍依前開債務協商之結論履行還
      款義務，此據抗告人陳明在卷，顯見抗告人並無重大履行
      困難或履行不能之情事存在。至抗告人之經濟來源，縱係
      源自於親友接濟，惟經濟上之信用，亦為有無能力依約履
      行之指標之一，苟抗告人現況猶有週轉資金之可能，客觀
      上自難以未來未發生之事由或情況，作為無法繼續履行清
      償債務之理由。是以在抗告人現仍繼續履行前述債務協商
      之約定，復未能提出其他積極證據可供參酌調查現聲請人
      在客觀上已處於履行前開協商有所困難或已履行不能之情
      形下，堪認其現應非處於協商成立後因不可歸責於聲請人
      之事由，致履行顯有重大困難之情形，其更生之聲請，核
      與首揭規定不符，此項不備更生之要件，又無從補正，自
      應依法駁回其聲請。從而，原審駁回抗告人之聲請，洵屬
      有據。本件抗告為無理由，應予駁回。
四、據上論結，本件抗告為無理由，依消費者債務清理條例第11
    條第2 項、第15條，民事訴訟法第495 條之1 第1 項、第44
    9 條第1 項、第78條，裁定如主文。
中    華    民    國    97    年    11    月    19    日
              民事第三庭審判長法      官  楊國祥
                              法      官  林書慧
                              法      官  李怡諄
上為正本係照原本作成。
本裁定不得再抗告。
中    華    民    國    97    年    11    月    19    日
                              書  記  官  陳建琪


司法院資訊處製作；財團法人民間司法改革基金會備份。
